臺灣士林地方法院刑事判決　　　　　　　95年度訴字第1168號
公　訴　人　臺灣士林地方法院檢察署檢察官
被　　　告　甲○○
上列被告因毒品危害防制條例案件，經檢察官提起公訴（95年度
毒偵字第1950號）及移送併案審理（95年度毒偵字第1947、2154
、2323號，96年度毒偵字第177 號），被告於本院準備程序中就
被訴事實為有罪之陳述，本院合議庭裁定由受命法官獨任依簡式
審判程序審理，並判決如下：
    主  文
甲○○施用第一級毒品，累犯，處有期徒刑壹年貳月。
扣案第一級毒品海洛因壹包（淨重零點零肆公克，不含包裝袋）
、海洛因殘渣壹包（量微無法秤重，不含包裝袋）均沒收銷燬之
，用以裝置上述海洛因之包裝袋貳只及注射針筒玖支均沒收。
    事  實
一、甲○○前因違反毒品危害防制條例案件，經本院以92年度毒
    聲字第72號裁定送觀察、勒戒後，認無繼續施用毒品之傾向
    ，於民國92年2 月7 日釋放出所，並於同日經臺灣士林地方
    法院檢察署檢察官以92年度毒偵字第105 號為不起訴處分確
    定；再因施用毒品及竊盜案件，經本院以94年度訴字第89號
    、94年度易字第22號判決各判處有期徒刑8 月確定，並經本
    院裁定二罪合併應執行有期徒刑1 年3 月確定，甫於95年3
    月11日執行完畢。詎仍不知悔改，復於前述觀察、勒戒執行
    完畢釋放後5 年內，基於反覆持續施用第一級毒品海洛因之
    犯意，自95年5 月間某日起至96年1 月8 日9 時許止，以平
    均3 日至1 星期施用1 次之頻率，在臺北市內湖區金龍公園
    公用廁所、台北市○○區○○路2 段警察公墓等處，以針筒
    注射方式，反覆施用第1 級毒品海洛因多次，嗣先於95年9
    月28日19時許，因形跡可疑在臺北市○○區○○路4 段41巷
    2 號前為警查獲，並扣得甲○○所有之注射針筒7 支；又於
    95年9 月30日晚間7 時許在台北市○○區○○路4 段41巷4
    號前遇警盤查，並從甲○○身上起出海洛因殘渣袋1 只（量
    微無法秤重）、注射針筒1 支；復於95年10年10日凌晨5時
    許，在台北市○○區○○街46號旁空地因竊盜案件為警查獲
    ，經其同意採集其尿液送驗結果，呈嗎啡陽性反應，而悉上
    情；另於95年11月21日上午11時許，因竊盜案件前往台北市
    政府警察局內湖分局接受訊問，其同意採集尿液送驗，經檢
    驗後結果呈嗎啡陽性反應，始悉上情；再於96年1 月10 日
    18時30分許在台北市○○區○○路1 段88號前經警盤檢，當
    場在其褲子口袋內扣得第一級毒品海洛因1 包（淨重0.04
    公克）、注射針筒1 支。
二、案經台北市政府警察局內湖分局移請臺灣士林地方法院檢察
    署檢察官偵查起訴暨移送併案審理。
    理  由
一、本件被告甲○○所犯非死刑、無期徒刑或最輕本刑有期徒刑
    三年以上之罪，亦非高等法院管轄第一審案件，且於準備程
    序進行中，被告先就被訴事實為有罪之陳述，經告知被告簡
    式審判程序之旨，並聽取檢察官、被告之意見後，本院合議
    庭裁定由受命法官進行簡式審判程序，是本件之證據調查，
    依刑事訴訟法第273 條之2 規定，不受同法第159 條第1 項
    、第161 條之2 、第161 條之3 、第163 條之1 及第164 條
    至第170 條規定之限制，合先敘明。
二、上揭事實，業據被告甲○○於本院準備程序及審理時坦承不
    諱（本院96年2 月13日準備程序及審判筆錄），並有扣案之
    第一級毒品海洛因1 包（淨重0.04公克）、海洛因殘渣袋1
    包（量微無法秤重）及其所有供施用海洛因之注射針筒9 支
    可憑。而被告於95年9 月28日、9 月30日、10月10日及11月
    21日4 次為警查獲後採集之尿液，經送請臺灣尖端先進生技
    醫藥股份有限公司以酵素免疫分析法初步檢驗、氣相層析質
    譜儀法確認檢驗結果，均呈嗎啡陽性反應，有該檢驗機構出
    具95年10月13日、95年10月13日、95年10月25日、95年11月
    29 日 濫用藥物檢驗報各1 紙附卷可稽，足見被告自白施用
    第一級毒品海洛因之情節，與事實相符，應可採信。又被告
    前因施用毒品案件，經觀察、勒戒後，認無繼續施用毒品之
    傾向，於92年2 月7 日釋放出所，並於同日經臺灣士林地方
    法院檢察署檢察官以92年度毒偵字第105 號為不起訴處分確
    定等情，亦有臺灣高等法院被告前案紀錄表、前揭不起訴處
    分書附卷足佐。綜上所陳，本案事證明確，被告於觀察勒戒
    執行完畢釋放後，5 年以內再犯施用毒品之犯行，堪可認定
    ，應依法論科。
三、論罪及科刑之理由：
(一)按海洛因係毒品危害防制條例第2 條第2 項第1 款所定之第
    一級毒品，被告予以施用，核其所為，係犯毒品危害防制條
    例第10條第1 項之施用第一級毒品罪。其持有第一級毒品海
    洛因命係供施用，其持有第一級毒品之低度行為為施用第一
    級毒品之高度行為所吸收，不另論罪。
(二)有關行為人多次施用毒品之犯罪，實務前均依修正前刑法第
    56條連續犯之規定論以一罪，並加重其刑，惟因上開連續犯
    規定業經修正刪除，並自95年7 月1 日施行，故被告先後多
    次施用第一級毒品海洛因之犯行，於新法施行後即不得再以
    連續犯論處，惟新法之所以刪除連續犯之原因，係源於實務
    上對連續犯「同一罪名」之認定過寬，所謂「概括犯意」亦
    經常可連綿數年之久，不無鼓勵犯罪之嫌，而使國家刑罰權
    之行使發生不合理之現象，故而將之刪除，對於部分習慣犯
    ，例如竊盜、吸毒等犯罪，是否會因適用數罪併罰而使刑罰
    過重產生不合理之現象，則容待學界及實務以補充解釋之方
    式，發展接續犯之概念，對於合乎「接續犯」或「包括一罪
    」之情形，認為構成單一之犯罪，以限縮數罪併罰之範圍，
    用以解決上述問題（刑法第56條修正理由第4 點參照）。因
    此，新法修正後，就多次施用毒品之案件，非必然即成為數
    罪，仍應依個案情形予以論斷。又按刑事法若干犯罪行為態
    樣，本質上原具有反覆、延續實行之特徵，立法時既予特別
    歸類，定為犯罪構成要件之行為要素，則行為人基於概括之
    犯意，在密切接近之一定時、地持續實行之複次行為，倘依
    社會通念，於客觀上認為符合一個反覆、延續性之行為觀念
    者，於刑法評價上，即應僅成立一罪。學理上所稱「集合犯
    」之職業性、營業性或收集性等具有重複特質之犯罪均屬之
    ，例如經營、從事業務、收集、販賣、製造、散布等行為概
    念者是（最高法院95年度臺上字第10 79 號判決意旨參照）
    。故倘施用毒品成癮或有施用毒品之習慣者，因其施用行為
    具有反覆實施之行為特性，於刑法評價上，即應僅成立「集
    合犯」，而論以單一之施用毒品罪。查被告自95年5 月間起
    至96年1 月8 日止，約3 日或一星期即施用1 次第一級毒品
    海洛因，並持續數月之久，犯罪行為甚為持續且密集，且前
    已有施用毒品經觀察、勒戒及判刑之前科紀錄（見臺灣高等
    法院被告前案紀錄表），仍續為施用毒品海洛因，顯見被告
    已施用毒品成癮，故其先後數次施用第一級毒品海洛因之行
    為，屬「集合犯」，依上開說明，應僅成立一個施用第一級
    毒品罪。
(三)檢察官雖僅就被告自95年5 月間某日起至同年9 月27日止該
    段期間施用海洛因之犯行提起公訴，然未起訴部分既與上開
    部分有如前所述集合犯之實質上一罪關係，自應為起訴效力
    所及，本院依法併予審理。而集合犯實施中如法律有變更，
    其一部觸犯舊法，一部涉及新法時，參照連續犯之法理，應
    依最後行為時之新法處斷，並無行為後法律變更，而須為新
    舊法比較適用之問題。本案被告雖自95年5 月間起即開始施
    用第一級毒品海洛因，然其反覆持續施用至96年1 月8 日止
    ，尚無須針對刑法修正條文於95年7 月1 日施行乙節而為新
    舊法比較之必要。
(四)再被告有如事實欄所載犯罪科刑及執行之紀錄，有臺灣高等
    法院被告前案紀錄表在卷可稽，其於有期徒刑執行完畢後5
    年內，故意再犯本件有期徒刑以上之罪，依刑法第47條第1
    項之規定，應論以累犯，並加重其刑。
(五)本院審酌被告前有犯罪紀錄素行不佳，犯罪之動機、施用毒
    品之頻率、曾有施用毒品之前科仍不知戒除，復再施用第1
    級毒品，且施用頻率甚繁，顯見其毒癮甚深，自不宜輕縱，
    並審酌其所犯施用毒品之犯罪係戕害自身健康之行為，於他
    人尚不致造成損害及其事後坦承犯行之態度等一切情狀，量
    處如主文所示之刑。
(六)扣案之海洛因1 包（淨重0.04公克，不含包裝袋），海洛因
    殘渣1 包（量微無法秤重，不含包裝袋）均為違禁物，應依
    毒品危害防制條例第18條第1 項前段規定，無論屬於犯人與
    否，均諭知沒收銷燬。至被告施用海洛因所用之針筒9 支及
    用以裝置上述海洛因之包裝袋2 只，屬被告所有供施打海洛
    因所用之物，業據被告供明無誤，爰依刑法第38條第1 項第
    2 款之規定宣告沒收。
據上論斷，應依刑事訴訟法第273 條之1 第1 項、第299 條第1
項前段，毒品危害防制條例第10條第1 項、第18條第1 項前段，
刑法第11條、第47條第1 項、第38條第1 項第2 款，判決如主文
。
本案經檢察官吳維雅到庭執行職務。
中　　華　　民　　國　　96　　年　　 2　　月　　27　　日
                  刑事第五庭法  官  汪梅芬
以上正本證明與原本無異。
如不服本判決，應於判決送達後10日內，向本院提出上訴狀。
                            書記官  張馨尹
中　　華　　民　　國　　96　　年　　2 　　月　　27　　日
附錄論罪法條：
毒品危害防制條例第10條第1項
施用第一級毒品者，處 6 月以上 5 年以下有期徒刑。
